【裁判字號】    99,監,233
【裁判日期】    990831
【裁判案由】    另行選定監護人
【裁判全文】
臺灣臺北地方法院民事裁定               99年度監字第233號
    聲  請  人  丙○○
    相  對  人  乙○○
上列當事人間聲請改定受監護宣告人之監護人事件，本院裁定如
下：
    主  文
改定聲請人丙○○（女，民國 44 年 5 月 6 日出生，身分證統
一編號：Ｚ000000000  號）為受監護宣告人乙○○之監護人。
指定甲○○（男，民國  37 年 3 月 13 日出生，身分證統一編
號：Ｚ000000000 號）為會同開具財產清冊之人。
聲請程序費用由相對人負擔。
    理  由
一、按有事實足認監護人不符受監護人之最佳利益，或有顯不適
    任之情事者，法院得依前條第一項聲請權人之聲請，改定適
    當之監護人，不受第1094 條第1項規定之限制。又按法院為
    監護之宣告時，應依職權就配偶、四親等內之親屬、最近一
    年有同居事實之其他親屬、主管機關、社會福利機構或其他
    適當之人選定一人或數人為監護人，並同時指定會同開具財
    產清冊之人。再按法院選定監護人時，應依受監護宣告之人
    之最佳利益，優先考量受監護宣告之人之意見，審酌一切情
    狀，並注意下列事項：（一）受監護宣告之人之身心狀態與
    生活及財產狀況。（二）受監護宣告之人與其配偶、子女或
    其他共同生活之人間之情感狀況。（三）監護人之職業、經
    歷、意見及其與受監護宣告之人之利害關係。民國97 年5月
    2日修正、同年5月23日公布並於98年11月23日施行之民法第
    1113 條準用同法第1106條之1第1項、民法第1111條第1項、
    第1111條之1第1款至第3款定有明文。復按中華民國97年5月
    2 日修正之民法親屬編第四章條文施行前所設置之監護人，
    於修正施行後，適用修正後之規定。民法親屬編施行法第14
    之2 條定有明文。又上開修正民法總則施行前，已為禁治產
    宣告者，於新法施行後，視為已為監護宣告；新法施行前已
    繫屬於法院之禁治產事件，其聲請禁治產宣告者，視為聲請
    監護宣告；並於新法施行後，均適用新法之規定，此觀民法
    總則施行法第 4 條第 2 項規定自明。本件相對人乙○○前
    經本院以 97 年度禁字第 85 號為禁治產宣告，依上開規定
    ，於 98 年 11 月 23 日新法施行後，視為已為監護宣告並
    適用新法之規定。
二、本件聲請意旨略以：相對人即受監護宣告之人乙○○係聲請
    人丙○○之弟，相對人乙○○前經本院以  97  年度禁字第
    85  號裁定宣告為禁治產人，因相對人之父即法定監護人陳
    朝塗年歲已高並患有重病，現於台北榮總就醫治療中，而另
    一法定監護人即相對人之母陳許亦年歲已高，且患有腦血
    管疾病，有早期認知功能退化現象，故經相對人之兄弟姐妹
    開會決議由聲請人丙○○任監護人、甲○○為會同開具財產
    清冊之人符合相對人乙○○之最佳利益，爰依法聲請改定聲
    請人丙○○為相對人之監護人，並指定由甲○○為會同開具
    財產清冊之人等語。
三、經查，聲請人主張受監護宣告之人乙○○，前經本院 97 年
    度禁字第 85 號裁定宣告禁治產在案，受監護宣告之人乙○○之父即陳朝塗年事已高並有重病，不堪負荷監護職務，母
    陳許年歲己高且患有腦血管疾病，有早期認知功能退化現
    象，皆無法擔任監護人，顯不適任監護人之情事等事實，業
    據聲請人提出本院 97 年度禁字第 85 號裁定影本、全民健
    康保險重大傷病資料通知書、診斷證明書等件為證，堪信為
    真實。本院審酌聲請人丙○○及甲○○為受監護宣告之人乙○○之兄姊，且亦經相對人之家屬同意，當能盡力維護相對
    人之權利，並予以適當之照養療護，依受監護宣告之人之最
    佳利益，爰改定聲請人丙○○為監護人，甲○○為會同開具
    財產清冊之人。爰裁定如主文。
中    華    民    國    99    年    8     月    31    日
                        家事法庭法  官  彭南元
以上正本係照原本作成。
如對本裁定抗告，須於裁定送達後10日之不變期間內，向本院提
出抗告狀，並繳納抗告費新臺幣1,000元。
中    華    民    國    99    年    8     月    31    日
                                書記官  尹遜言

司法院資訊處製作；財團法人民間司法改革基金會備份。
